臺灣臺北地方法院民事判決
　　　　　　　　　　　　　　　　  111年度北簡字第6819號
原      告  臺灣銀行股份有限公司

法定代理人  許志文  
訴訟代理人  林真吟  
            李炤毅  
被      告  黃文潭  



            黃彥豪  

上列當事人間返還借款事件，於中華民國111年6月21日言詞辯論
終結，本院判決如下：
    主    文
被告應連帶給付原告新臺幣壹拾萬玖仟陸佰元，及附表之利息、
違約金。
訴訟費用新臺幣壹仟壹佰壹拾元由被告連帶負擔。
本判決得假執行；被告如以新臺幣壹拾萬玖仟陸佰元為原告預供
擔保後，得免為假執行。
    事實及理由
貳、實體部分：
一、原告主張：被告黃文潭前就讀國防大學管理學院邀同被告黃
    彥豪為連帶保證人向原告訂借額度新臺幣80萬元之放款借據
    共1筆，依借據第4條第2款原告憑債務人於此教育階段内各
    學期出具之「撥款通知書」撥款6筆，金額共計為10萬9600
    元；約定應於借款人該階段學業完成(含休、退學)或服義務
    兵役退伍後滿1年之日起開始分192期，每滿1個月為1期平均
    攤還本金或本息，倘借款人不依期償還本金或本息時，除應
    自遲延日起按約定利率計付遲延利息外，另按遲延還本付息
    部份，本金自到期日起，遲延利息自付息日起，照應還款額
    ，逾期6個月以内者，按借款利率百分之10，逾期超過6個月
    以上者，按借款利率百分之20加計違約金。未曾接獲被告黃
    文潭或被告黃彥豪之學生身份異動通知，依108年2月25日簽
    訂107學年度下學期-臺灣銀行股份有限公司就學貸款申請撥
    款通知書暨約定事項上所載之「預定108年6月畢業」後滿一
    年之日起算，自民國109年8月1日起即未依約履行債務，迄
    今尚欠本金10萬9600元及利息、違約金未還，經原告催討未
    果，依據借據條款第7條約定任何一宗不依約清償或攤還本
    金時，即視為全部到期。另被告黃彥豪既為連帶保證人對本
    債務自應負連帶清償責任，迄今尚積欠如主文所示之金額未
    給付，本件合法代理起訴，代理權無欠缺等語。並聲明：被
    告應連帶給付原告10萬9600元，及附表之利息、違約金。
二、被告則以：原告違反刑法339條詐欺鈞院期限屆至，換句話
    說，學生身分與否還有爭議，目前在臺北高等行政法院109
    年訴字第0977號審理中，債務期限尚未屆至，依據行政訴訟
    法第12條規定，要等到判決確定後，貸款的期限才屆至，原
    告才有請求權。110年3月22日原告起訴，原告起訴行為是詐
    欺法院期限屆至。原告起訴狀110年3月22日起訴狀違背民事
    訴訟法第117條再起訴狀應該要蓋向經濟部登記的公司章及
    代表公司的代表人的章，原告在起訴狀完全沒有蓋。原告違
    背民事訴訟法第249條第1項第2款，起訴不合程式或不備其
    他要件，原告違背公司法第12條，公司有應登記事項未登記
    ，不得對抗被告及連帶保證人。原告偽刻公司章等語，資為
    抗辯。並聲明：原告之訴駁回。
三、經查：
　㈠原告所稱上情，業據原告提出與其所述相符之就學貸款放款
    借據影本1份暨撥款通知書影本6份、就學貸款放出查詢單1
    份、就學貸款借保人基本資料查詢1份及帳務資料等件為證
    ，可認原告所述為真。
　㈡被告抗辯起訴未合法代理云云，然按公司之經理人，在執行
    職務範圍內，亦為公司負責人，公司法第8條第2項定有明文
    ，查許志文為原告公司經理人（本院卷第150頁），依上揭
    規定及原告公司章程第30條（本院卷第157頁），可代表原
    告公司對被告起訴，本件原告合法起訴，被告抗辯為無理由
    。
　㈢被告再抗辯其學生身份尚具爭議，應該暫時不用還款，等畢
    業後1年才需要還款，學貸清償期限尚未屆至云云，惟按申
    請本貸款之學生於各階段學業完成後，應依規定向承貸銀行
    債還貸款。但有下列各款情事之一，應於各階段貸款償還期
    起算日前通知承貸銀行後，依各該款規定償還貸款：因故退
    學或休學者，應於退學或休學後償還，高級中等以上學校學
    生就學貸款辦法第10條1項4款規定明文。而104年9月21日、
    105年2月24日、106年9月25日、107年2月6日、107年9月20
    日及108年2月25日簽訂之臺灣銀行股份有限公司就學貸款申
    請撥款通知書暨約定事項，約定事項二、「申請人(借款人
    ）特此聲明：……嗣後有繼續就學、休退學、服義務兵役或役
    期變動等事實，願立即主動通知貴行辦理償還期限變更。」
    （本院卷第127至137頁）。綜上，可知借款人被告黃文潭就
    各教育階段之異動，本負告知原告義務，被告黃文潭提出之
    證據，未足以證明其曾通知原告其學生身份異動之事實存在
    ，則原告在未接獲被告黃文潭或被告黃彥豪之學生身份異動
    通知之下，依108年2月25日簽訂107學年度下學期-臺灣銀行
    股份有限公司就學貸款申請撥款通知書暨約定事項上所載之
    「預定108年6月畢業」（本院卷第145頁），後滿一年之日
    起算請求被告償還債務，即屬有據；加以，本件民事訴訟可
    自原告提出前揭之訴訟資料認定事實，並無需待行政訴訟審
    結之必要。被告黃文潭抗辯應延後還款，即非可取。
　㈣從而，原告請求被告應連帶給付原告10萬9600元，及附表之
    利息、違約金，為有理由，予以准許。
五、本件事證已臻明確，兩造其餘攻擊防禦方法與判決之結果不
    生影響，爰不一一贅論，併此敘明。
六、本件訴訟費用額，依後附計算書確定如主文所示金額。
中　　華　　民　　國　　111 　年　　7 　　月　　21　　日
                      臺北簡易庭  法  官  趙子榮
以上正本證明與原本無異。
如不服本判決，須以違背法令為理由，於判決送達後20日內向本
庭提出上訴狀（應按他造當事人之人數附繕本）；如委任律師提
起上訴者，應一併繳納上訴審裁判費。
中　　華　　民　　國　　111 　年　　7 　　月　　21　　日
                                  書記官  陳怡安
計   算   書：
項        目             金   額（新臺幣）    備    註
第一審裁判費             1110元
合        計             1110元 

附表：